【裁判字號】    99,交聲,3973
【裁判日期】    991231
【裁判案由】    聲明異議
【裁判全文】
臺灣臺中地方法院交通事件裁定        99年度交聲字第3973號
原處分機關  交通部公路總局臺中區監理所
異 議 人
即受處分人  王玲玲
送達代收人  蔡明錦
上列受處分人因違反道路交通管理處罰條例案件，對於交通部公
路總局臺中區監理所99年10月20日所為之處分（裁監稽違字第裁
60－GF0000000號裁決書），聲明異議，本院裁定如下：
    主  文
異議駁回。
    理  由
一、原處分機關交通部公路總局臺中區監理所原處分意旨略以：
    受處分人王玲玲駕駛其所有之車牌號碼6Q－1861號自用小客
    車，於民國99年9月1日18時19分許，行經臺中市○○區○○
    路與太原路口，因「違規後經警鳴笛不停加速逃逸」之違規
    ，經臺中市警察局第五分局北屯派出所員警以其有違反道路
    交通管理處罰條例第60條第 1項之規定，製開違反道路交通
    管理事件通知單（單號：中市警交字第 60－GF0000000號）
    逕行舉發。受處分人於期限內申訴，經舉發機關函覆違規情
    事屬實仍不服，原處分機關遂於民國99年10月20日以裁監稽
    違字第裁 60－GF0000000號裁決書，依違反道路交通管理處
    罰條例第60條第1項、第63條第1項第 1款規定，裁處罰鍰新
    臺幣（下同）3,000元，並記違規點數1點等語。
二、本件異議人即受處分人則以：對於員警舉發伊未依號誌指示
    違規左轉部分，伊並無不服；但關於舉發伊鳴笛不停加速逃
    逸部分，應以科學證據及嚴格證據法則認定之，僅以警員以
    主觀推測、認知並開罰，有違證據法則、無罪推定原則、罪
    疑唯輕原則與比例原則云云聲明異議。
三、按汽車駕駛人有違反道路交通管理處罰條例之行為，經交通
    勤務警察或依法令執行交通稽查任務人員制止時，不聽制止
    或拒絕停車接受稽查而逃逸者，處3,000元以上6,000元以下
    罰鍰；汽車駕駛人有同條例第60條第 1項情形者，除依原條
    例處罰鍰外，並記違規點數 1點，道路交通管理處罰條例第
    60條第1項、第63條第1項第1款分別定有明文。
四、經查：
  (一)受處分人於99年9月 1日晚間6時19分許，行經臺中市○○區
    ○○路與太原路口時，因「違規後經警鳴笛不停加速逃逸」
    之違規，經臺中市警察局第五分局北屯派出所員警以違反道
    路交通管理處罰條例第60條第 1項之掣單逕行舉發等情，有
    中市警交字第 60－GF0000000號舉發違反道路交通管理事件
    通知單在卷可稽，足認受處分人確有於前揭時、地遭警取締
    之情事。
  (二)受處分人固不否認其有於上開時、地駕車行經該路口，惟否
    認有拒絕停車接受稽查而逃逸之行為，並執前揭情詞置辯。
    然證人即本件製單舉發之警員黃義鈞於本院訊問時到庭具結
    證稱：「（問：請說明當時你實際值勤經歷之舉發過程？）
    99年9月1日17時至19時，我是單獨值軍功路與太原路交整勤
    務，於18時19分，受處分人駕駛自小客車6Q-1 861號未依號
    誌指示行駛，我即鳴笛示意停車，該車經鳴笛不停，並加速
    離去，我返所後調閱路口監視器，確認該車無誤後，始依照
    道路交通管理處罰條例舉發。」、「（問：當時該車之駕駛
    人是如何未依號誌指示行駛？）當時軍功路開放綠燈直行，
    要等到第二道左轉綠燈亮時，才可以左轉，在還沒有左轉燈
    號亮之前，該車已經逕行左轉。」、「（問：當時你是否能
    確認違規的車輛，就是本案你所舉發的上開車號6Q-1861號
    自小客車？）我確定，我是先確定車號後，我才調閱路口監
    視器。上開路口的監視器錄影翻拍畫面，確認是該部車違規
    左轉無誤。」、「（問：當時你是否確實有對該車鳴笛攔停
    ？）有，那時候我穿著交整的制式制服背心，並且手持指揮
    棒。」、「（問：請問證人當天是站在哪裡？）我當天站在
    軍功路與太原路口的角落，是在太原路段上，是在路口西北
    角落。受處分人當時是由北往西行駛，即沿軍功路往北行駛
    ，來到與太原路準備左轉太原路往西方向行駛。」等語綦詳
    。核與原舉發單位99年10月 1日中分五交字第0990029295號
    函覆原處分機關說明之舉發經過大致相符。又證人黃義鈞指
    證違規車輛之廠牌及所查得之外觀顏色特徵，亦與其提出之
    路口監視器翻拍畫面上所示之違規車輛互核相符，且為受處
    分人所不爭執，足證證人黃義鈞應無誤判之虞，其證述受處
    分人違規等情，乃信而有徵，應堪採信。再依證人黃義鈞證
    述當時穿著制服背心，於目睹受處分人違規時係站立於受處
    分人轉彎後必經之處（軍功路口、太原路）值勤，而於發現
    受處分人不依號誌違規左轉後，隨即鳴笛並手持指揮棒示意
    受處分人停車受檢，受處分人應可注意到員警以手示意要求
    其停車接受稽查之動作；參以證人黃義鈞證述受處分人有加
    速離去之情形，顯見受處分人對於員警示意其停車受檢之指
    揮已有知悉，而為規避稽查始加速逃逸。再者，證人黃義鈞
    為依法執行勤務之員警，其對受處分人違規當時燈號情形、
    執勤所處位置、行駛路徑、未依號誌指示行駛過程及受處分
    人不服取締而逃逸等情節詳述具體明確，亦與論理法則、經
    驗法則無違，又其與受處分人毫無怨懟，衡情當無自陷偽證
    罪而構詞誣賴受處分人之理，當可認定證人黃義鈞於本院所
    為之證詞為真實。從而，受處分人確有駕車未依號誌指示行
    駛後不服稽查逃逸之違規行為堪予認定。
  (三)另交通勤務警察或依法令執行交通稽查任務人員，開單舉發
    違反道路交通管理處罰條例所列之違規事實，經公路主管機
    關或警察機關所為之裁決處罰，本質上為行政處分，係公務
    員基於職務上權力，依法就特定之具體事件所為，並具有公
    法上效果之單方行政行為。而根據公務員為公法上行為具有
    公信力之原則，該行政處分當可被推定為真正，且其據以依
    法處分之事實認定，亦應可推定為正確無誤，故本此公信原
    則，立法者乃賦予行政機關違反道路交通事件統一裁罰基準
    及處理細則等相關規定，使交通勤務警察或依法令執行交通
    稽查任務人員得當機處分，以達成維護交通秩序及公共安全
    之行政目的。反之，若謂公務員一切行政行為均需預留證據
    以證其實，則國家行政勢必窒礙難行，準此，刑事訴訟法就
    犯罪證據所列有關之規定與屬於行政秩序罰之交通違規裁罰
    本質不合之部分，自不在準用之列。從而，交通違規行政爭
    訟之舉證責任原理，應非如刑事案件中，必須超越任何合理
    懷疑，始可為有罪判決之嚴格程度，而係應與民事訴訟之舉
    證責任原理相類似，亦即基本上應就行政機關與人民所各自
    主張有利於己之事實，分配其應盡之舉證責任，而非逕予準
    用刑事訴訟上之「無罪推定」原則，此觀諸行政訴訟法第13
    6條規定行政訴訟程序準用民事訴訟法第277條舉證責任分配
    原則之立法意旨亦明。又現有交通法規並未就舉發交通違規
    行為，限於科學儀器所採，始得為證據，而摒除執法人員直
    接舉發之相關規定，此觀之道路交通管理處罰條例第 7條、
    第7條之1、第7條之2規定即明。法院處理交通事件，亦不限
    於科學儀器所採之證據，因交通違規事件之行為態樣甚多，
    復有瞬間即逝之特性，從而關於證明違規事實證據之證明力
    ，應視具體案件認定，考量到交通案件之特性及行政資源之
    有限性，主管機關對於所有違規之案件，無法於違規之同時
    ，即時利用科學儀器取得全部證據資料。況並非所有路口均
    有設監視器，若干路口縱設有正常運作之監視器，亦存有攝
    影範圍死角、資料保存期限、畫質清析度等問題，實難苛求
    執勤警員就常見之上述交通違規事實，均附照片或監視器錄
    影始得舉發。從而，員警舉發各項道路交通違規事由，本不
    以必須提出採證照片或錄影為限，倘受限於交通違規事實發
    生之即時性、急迫性，而由員警依其親身見聞經過，填製通
    知單舉發機車駕駛人交通違規事實，且於事後到庭接受法院
    訊問，亦屬法之所許。本件舉發機關係以舉發員警當場目睹
    受處分人有未依號誌指示行駛經攔停拒絕停車接受稽查而為
    受處分人上開違規行為之判斷，要無違誤，縱未能提出照片
    或其他證據證明，亦難認其未盡舉證責任，而遽認裁決機關
    之處分為不當，受處分人辯稱：不能單以員警目視取締作為
    採證方法，還必須負舉證責任，證明伊確有違規行為云云，
    尚有誤會，併予敘明。
五、綜上所述，受處分人確於上開時、地未依號誌指示行駛後，
    經警員攔停惟拒絕接受稽查而離去，係屬不服從交通勤務警
    察稽查之行為。原處分機關援引上開規定裁處受處分人罰鍰
    3,000元，並記違規點數1點，核無不當，本件異議為無理由
    ，應予駁回。
六、據上論斷，應依道路交通管理處罰條例第87條第2項、道路
    交通事件處理辦法第18條，裁定如主文。
中    華    民    國    99    年    12    月    31    日
                        交通法庭  法  官  張智雄
以上正本證明與原本無異。
如不服本裁定，應於收受送達後5日內向本院提出抗告狀。（應
附繕本）
                                  書記官  黃舜民
中    華    民    國    100   年     1    月     3    日

司法院資訊處製作；財團法人民間司法改革基金會備份。
